【裁判字號】    99,訴,2059
【裁判日期】    991026
【裁判案由】    損害賠償
【裁判全文】
臺灣臺中地方法院民事判決  99年度訴字第2059號
原      告  甲○○
被      告  乙○○○
訴訟代理人  何國榮律師
上列當事人間請求損害賠償事件，由本院刑事庭移送前來，本院
於民國99年10月12日言詞辯論終結，判決如下：
    主      文
被告應給付原告新臺幣壹萬元及自民國九十九年七月七日起至清
償日止，按年息百分之五計算之利息。
原告其餘之訴駁回。
訴訟費用由被告負擔拾分之壹，餘由原告負擔。
本判決原告勝訴部分得假執行；但被告如以新台幣壹萬元預供擔
保，得免假執行。
原告其餘假執行之聲請駁回。
    事實及理由
一、原告主張：被告於民國99年3月8日，在台中縣烏日鄉○○街
    3巷88號處，因設置水管與原告發生爭吵，於該不特定多數
    人得以共見共聞之屋外，對原告辱罵：「瘋婆子」、「瘋不
    停」。被告常常破口大罵，令原告心驚膽顫，造成心律不整
    。被告對原告為上開妨害名譽之犯罪行為，已侵害原告之名
    譽法益。原告爰依民法第184條第1項前段、第195條第1項前
    段規定之侵權行為之法律關係，請求被告賠償精神慰撫金新
    台幣(下同)60萬元。並聲明：(一)、被告應給付原告60萬元，
    及自起訴狀繕本送達翌日起至清償日止，按年息5％計算之
    利息；(二)、願供擔保，請准宣告假執行。
二、被告抗辯：本件因原告請求過高無法和解，非被告故意拒絕
    賠償。再被告係因原告誣指被告盜用原告之自來水，且原告
    毀損被告所有之水管，致被告無水可用，始失控為本件行為
    ，尚非無端惡意為之。亦難認原告有因本件被告之行為受有
    嚴重痛苦，原告精神未受有損害。本件被告向原告口頭致申
    歉意已足賠償，原告之請求無理由。並聲明：(一)、原告之訴
    及假執行之聲請均駁回；(二)、如受不利判決，願供擔保，請
    准宣告免假執行。
三、兩造不爭執之事實：
    被告與原告分別居住在台中縣烏日鄉○○街3巷90號、88號
    ，為比鄰之鄰居，因原告懷疑被告盜用其住家前方門口騎樓
    處之自來水管線及自來水使用，雙方久已不睦。嗣於99年3
    月8日某時，雙方又在上開住處門口騎樓前為自來水管線及
    自來水使用問題發生爭吵，嗣經水電行人員到場開挖後，確
    認被告係使用自己住處之自來水管線，並無盜用原告住處自
    來水之情形，惟被告於過程中因長期累積不悅，基於公然侮
    辱之犯意，於上開不特定多數人得以共見共聞之住處門口騎
    樓前，公然對原告辱罵：「瘋婆子」、「瘋不停」（臺語）
    等語。上述侮辱行為業經本院於99年8月24日以99年度簡字
    第598號刑事判決判處被告罰金3,000元，如易服勞役，以
    1,000元折算1日。
四、得心證之理由：
    本件兩造有爭執者，為被告應給付原告損害賠償之金額為若
    干？查：
(一)原告主張被告於99年3月8日，在台中縣烏日鄉○○街3巷88
    號屋外，對原告辱罵：「瘋婆子」、「瘋不停」之事實，業
    有臺灣台中地方法院檢察署99年度他字第2048號、99年度偵
    字第11951號、本院99年度易字第1910號、99年度簡字第598
    號刑事卷證資料可稽，並為兩造所不爭執，堪認為真實。
(二)按因故意或過失，不法侵害他人之權利者，負損害賠償責任
    ；不法侵害他人之身體、健康、名譽、自由、信用、隱私、
    貞操，或不法侵害其他人格法益而情節重大者，被害人雖非
    財產上之損害，亦得請求賠償相當之金額，民法第184條第1
    項前段及第195條第1項前段分別定有明文。而所謂名譽為人
    格之社會評價，名譽有無受侵害，應以社會上對其評價是否
    貶損以為斷。在民法上，若已將足以毀損他人名譽之事表白
    於特定第三人，縱未至公然侮辱之程度，且無散布於眾之意
    圖，亦應認係名譽之侵害，蓋既對於第三人表白足以毀損他
    人名譽之事，則其人之社會評價，不免因而受有貶損。被告
    既於上開時地對原告辱罵：「瘋婆子」、「瘋不停」。得共
    見共聞之公眾即得以知悉，原告之品德、聲譽、社會一般評
    價當因而受有貶損，被告該行為已侵害原告之名譽權。原告
    即得因名譽受侵害，依民法第184條第1項前段及第195條第1
    項前段之規定，請求被告賠償非財產上之損害。
(三)再雖原告又主張：被告常常破口大罵，令原告心驚膽顫，造
    成心律不整云云。惟按當事人主張有利於己之事實者，就其
    事實有舉證之責任，民事訴訟法第277條本文亦有明文。原
    告就其此部分之主張，既未舉證以實其說，已難認其此部分
    之主張為真實。再原告另以被告涉嫌於99年3月12日14時10
    分許，在台中縣烏日鄉○○街3巷88號前，對原告辱罵：「
    瘋查某」、「瘋不停」為由對被告提出告訴，業經臺灣台中
    地方法院檢察署於99年7月16日以99年度偵字第11486號妨害
    名譽案件，認與本件為同一事實而為不起訴處分，亦有被告
    提出之不起訴處分書在卷可佐，更難認原告上開主張為真實
    。又因犯罪而受損害之人，於刑事訴訟程序固得附帶提起民
    事訴訟，對於被告請求回復其損害，但其請求回復之損害，
    以被訴犯罪事實所生之損害為限，否則縱令得依其他事由，
    提起民事訴訟，亦不得於刑事訴訟程序附帶為此請求，最高
    法院亦著有60年台上字第633號判例意旨足資參照。本件原
    告係因被告上開於99年3月8日，在台中縣烏日鄉○○街3巷
    88號屋外侮辱行為提起附帶民事訴訟，自應以被告被訴上開
    侮辱犯罪事實所生之損害為限。則原告所主張之上開事由，
    難認與本件損害賠償有關，即無可採。又原告涉嫌於99年3
    月6日先行毀損被告所有之水管，亦經臺灣台中地方法院檢
    察署於99年9月8日以99年度偵字第20612號毀損案件提起公
    訴，亦有被告提出之起訴書附卷可參。
(四)末按慰撫金之酌給標準與財產上損害之計算不同，然非不可
    斟酌雙方身分資力與加害程度，及其他各種情形核定相當之
    數額，最高法院亦著有51年度台上字第223號判例意旨足資
    參照。原告因本件被告之上開行為不法侵害名譽行為，受有
    痛苦。再查原告為國小畢業，有再進修壽險業，之前是國華
    人壽保險業務員，現在廟裡當志工，也有當慈善會會長，本
    件事發時在賣雞排，收入不定，收入連電費都不夠，現在在
    賣保險，有3間房屋及其基地、1輛車子，存款少許，有買保
    險，餘無其他財產；被告國小畢業，為家管，有房屋4間及
    其基地、1輛汽車，有投資股票，存款少許，餘無其他財產
    等情，業據兩造均陳明在卷，並為兩造所不爭執，並有原告
    提出之財產歸屬資料清單，及有財政部臺灣省中區國稅局99
    年9月20日中區國稅服字第0990043602號函所檢送之被告96
    ─98年度綜合所得稅各類所得資料清單及財產歸屬資料清單
    在卷可佐，亦堪認為真實。是本院斟酌實際情況，及被告之
    加害程度、原告因本件妨害名譽所受痛苦之程度、兩造之身
    分、地位，認原告請求60萬元之精神慰撫金，尚嫌過高，應
    減為1萬元，方屬公允。從而，原告依民法第184條第1項前
    段、第195條第1項前段之規定，訴請被告賠償1萬元及自起
    訴狀繕本送達翌日即99年7月7日起至清償日止，按年息5％
    計算之法定遲延利息之範圍內，洵屬正當，應予准許。至原
    告逾此範圍之請求，於法無據，應予駁回。本判決原告勝訴
    部分乃所命給付之金額未逾50萬元之判決，爰依職權宣告假
    執行，被告陳明願供擔保，聲請宣告免假執行，經核於原告
    勝訴部分，核無不合，爰酌定相當之擔保金額，併准許之。
    原告其餘假執行之聲請，因訴之駁回而失所依附，不予准許
    。
五、本件事證已臻明確，兩造其餘之陳述、攻擊防禦方法及舉證
    ，均對本判決之結果，不生影響，爰不一一論述，亦附敘明
    。
六、訴訟費用負擔之依據：民事訴訟法第79條。
中    華    民    國    99    年    10    月    26    日
                  民事第二庭    法  官  陳秋月
正本係照原本作成。
如對本判決上訴，須於判決送達後20日內向本院提出上訴狀。
中    華    民    國    99    年    10    月    27    日
                                書記官  楊金池

司法院資訊處製作；財團法人民間司法改革基金會備份。
